臺灣基隆地方法院刑事判決              100年度訴字第474號
公  訴  人  臺灣基隆地方法院檢察署檢察官
被      告  郭清泉
上列被告因違反毒品危害防制條例案件，經檢察官提起公訴（一
百年度毒偵字第一一一○號），而被告所犯並非死刑、無期徒刑
、最輕本刑為三年以上有期徒刑之罪或高等法院管轄第一審之案
件，被告於本院準備程序先就被訴事實為有罪之陳述，受命法官
於告知被告簡式審判程序之旨，並聽取當事人之意見後，合議庭
裁定由受命法官獨任進行簡式審判程序，判決如下：
    主  文
郭清泉施用第二級毒品，累犯，處有期徒刑肆月。又施用第一級
毒品，累犯，處有期徒刑捌月。應執行有期徒刑拾月。
    事  實
一、郭清泉前均因施用第二級毒品案件，先後二次經本院裁定令
    入勒戒處所觀察、勒戒，嗣俱因無繼續施用毒品傾向，分別
    於民國八十七年七月一日及八十八年七月一日執行完畢釋放
    出所。又因施用第二級毒品案件，經本院裁定令入戒治處所
    強制戒治，於九十年一月六日期滿執行完畢，同案復經本院
    判處有期徒刑五月確定；另因施用第二級毒品案件，經本院
    判處有期徒刑六月確定；上開二罪嗣經本院裁定其應執行刑
    為有期徒刑十月確定，於九十年十月三十一日縮刑期滿執行
    完畢。再因施用第一級毒品案件，經本院判處有期徒刑八月
    確定，於九十七年十二月六日縮刑期滿執行完畢。詎其又基
    於施用第二級毒品之犯意，於一百年四月二十九日上午十時
    三十分許，在其基隆市○○區○○路三九三巷八一之一號住
    處內，以玻璃球吸食器燒烤而吸食揮發氣體之方式，非法施
    用第二級毒品甲基安非他命一次後，又基於施用第一級毒品
    之犯意，而於同日上午十一時許，亦在其上址住處內，以針
    筒注射之方式，非法施用第一級毒品海洛因一次。嗣其於翌
    日下午四時四十五分許，在基隆市○○區○○路與愛二路路
    口處，為巡邏警員發現其右手臂有新針孔痕跡及所著上衣右
    側袖口染有血跡，因而對其盤查，再經其同意而採尿送驗結
    果，呈甲基安非他命及海洛因之人體代謝物嗎啡陽性反應。
二、案經基隆市警察局第一分局報請臺灣基隆地方法院檢察署檢
    察官偵查起訴。
    理  由
一、按毒品危害防制條例於九十二年七月九日修正公布，自九十
    三年一月九日施行，其中第二十條、第二十三條將施用毒品
    之刑事處遇程序，區分為「初犯」及「五年內再犯」、「五
    年後再犯」。依其立法理由之說明：「初犯」，經觀察、勒
    戒或強制戒治後，應為不起訴處分或不付審理之裁定；經觀
    察、勒戒或強制戒治執行完畢釋放後，「五年內再犯」者，
    因其再犯率甚高，原實施之觀察、勒戒及強制戒治既已無法
    收其實效，爰依法追訴或裁定交付審理。至於經觀察、勒戒
    或強制戒治執行完畢釋放後，「五年後再犯」者，前所實施
    之觀察、勒戒或強制戒治已足以遮斷其施用毒品之毒癮，為
    期自新及協助其斷除毒癮，仍適用「初犯」規定，先經觀察
    、勒戒或強制戒治之程序。從而依修正後之規定，僅限於「
    初犯」及「五年後再犯」二種情形，始應先經觀察、勒戒或
    強制戒治程序。倘被告於五年內已再犯，經依法追訴處罰，
    縱其第三次（或第三次以上）再度施用毒品之時間，在初犯
    經觀察、勒戒或強制戒治執行完畢釋放五年以後，已不合於
    「五年後再犯」之規定，且因已於「五年內再犯」，顯見其
    再犯率甚高，原實施觀察、勒戒或強制戒治，已無法收其實
    效，即應依該條例第十條處罰（最高法院九十五年五月九日
    九十五年度第七次刑事庭會議決議、九十七年九月九日九十
    七年度第五次刑事庭會議決議參照）。查被告郭清泉前因施
    用第二級毒品而經首次觀察、勒戒執行完畢後五年內，繼均
    因相同罪名犯行，先後經二度觀察、勒戒、強制戒治並起訴
    判處罪刑與執行完畢等詳情，業如事實欄一所載，有臺灣基
    隆地方法院檢察署刑案資料查註紀錄表及臺灣高等法院被告
    前案紀錄表附卷可參。則被告本案施用第二級毒品及第一級
    毒品之犯行縱在其上開首次觀察、勒戒執行完畢五年後所為
    ，仍不得依毒品危害防制條例第二十條第三項規定予以觀察
    、勒戒或強制戒治處遇，應由檢察官依法追訴，本案起訴程
    序核無違誤，合先敘明。
二、上揭犯罪事實，業據被告於檢察事務官詢問、本院準備及審
    判程序均自白不諱；而其前述為警採尿送驗結果，亦呈甲基
    安非他命及海洛因之人體代謝物嗎啡陽性反應，有臺灣尖端
    先進生技醫藥股份有限公司一百年五月十九日出具之濫用藥
    物檢驗報告及基隆市警察局第一分局偵辦毒品案件尿液檢體
    對照表在卷為憑；且有被告為警查獲時之右手臂及所著上衣
    右側袖口之照片計二張可資佐證；足認被告上開自白係屬實
    情。本案事證明確，被告犯行足堪認定，應依法論科。
三、核被告所為，係犯毒品危害防制條例第十條第二項之施用第
    二級毒品罪及同條第一項之施用第一級毒品罪。被告於施用
    時之非法持有第二級毒品及第一級毒品之低度行為，分別為
    其施用各該毒品之高度行為所吸收，均不另論罪。被告本案
    所為施用第二級毒品及第一級毒品之行為，犯意各別，行為
    互殊，應予分論併罰。被告有如事實欄一所載之刑案前科及
    有期徒刑執行紀錄，有前揭刑案資料查註紀錄表及被告前案
    紀錄表可參，其於有期徒刑執行完畢後五年內，故意再犯本
    案有期徒刑以上之各罪，均為累犯，俱應依法加重其刑。爰
    審酌被告經執行觀察、勒戒、強制戒治及有期徒刑之處遇措
    施後，猶未能深切體認毒品危害己身之鉅，謀求脫離毒害之
    道，反而於出監所後伺機再犯，自有使其再度接受相當時期
    監禁刑罰處遇以教化性情之必要；惟其就本案犯罪事實自白
    犯行，犯後態度尚可，且施用毒品固戕害個人健康，然未侵
    害他人權益，犯罪手段平和，兼衡其智識程度及施用次數等
    一切情狀，分別量處如主文所示之刑及定其應執行刑示懲。
據上論斷，應依刑事訴訟法第二百七十三條之一第一項、第二百
九十九條第一項本文，毒品危害防制條例第十條第二項、第一項
，刑法第十一條本文、第四十七條第一項、第五十一條第五款，
判決如主文。
本案經檢察官高永棟到庭執行職務。
中    華    民    國    100    年    8    月    10    日
                  刑事第四庭  法  官  陳賢德
以上正本證明與原本無異。
如不服本判決應於收受送達後10日內向本院提出上訴書狀，並應
敘述具體理由；其未敘述上訴理由者，應於上訴期間屆滿後20日
內向本院補提理由書（均須按他造當事人之人數附繕本）「切勿
逕送上級法院」。
中    華    民    國   100    年    8     月    11    日
                              書記官  王靜敏
附錄論罪科刑法條
毒品危害防制條例第十條
施用第一級毒品者，處六月以上五年以下有期徒刑。
施用第二級毒品者，處三年以下有期徒刑。